【裁判字號】    98,訴,626
【裁判日期】    990325
【裁判案由】    債務人異議之訴
【裁判全文】
臺灣士林地方法院民事判決               98年度訴字第626號
原      告  甲○○
訴訟代理人  黃坤鍵律師
            徐志明律師
上  一  人
複 代理 人  陳俊成律師
被      告  乙○○
上列當事人間債務人異議之訴事件，本院於民國99年3 月18日言
詞辯論終結，判決如下：
    主  文
原告之訴駁回。
訴訟費用新臺幣捌仟柒佰元由原告負擔。
    事  實  及  理  由
一、原告起訴主張：伊前因向訴外人楊寶中借款新臺幣（下同）
    120 萬元，乃於民國95年1 月18日將伊所有之臺北市○○區
    ○○段3 小段706 建號建物（下稱「系爭建物」）設定權利
    範圍全部之第一順位最高限額120 萬元抵押權（下稱「系爭
    抵押權」）登記予楊寶中，以為擔保。嗣楊寶中於96年7 、
    8 月間為向被告借款120 萬元（下稱「系爭借款」），乃於
    同年8 月2 日將系爭抵押權讓與登記予被告以供擔保，詎被
    告遲未交付系爭借款，楊寶中乃訴請被告將系爭抵押權回復
    登記予己，此業經本院98年度訴字第281 號判決被告應塗銷
    系爭抵押權之讓與登記並將系爭抵押權回復登記予楊寶中。
    是被告既非系爭抵押權人，自不得就系爭建物所拍得之價金
    優先受償。又原告雖以本院97年度訴字第1101號確定判決為
    執行名義聲請拍賣系爭建物，並經本院97年度執字第57343
    號強制執行程序（下稱「系爭執行程序」）查封並定期拍賣
    系爭建物，然系爭建物之拍賣底價僅為105 萬元，尚不足清
    償系爭抵押權所擔保120 萬元債權，是原告聲請拍賣系爭建
    物，顯無拍賣實益。為此，爰依強制執行法第14條第1 項規
    定，訴請撤銷系爭執行程序等語。並聲明：系爭執行程序應
    予撤銷。
二、被告則以：原告於96年7 、8 月間，陸續向伊借款70萬元、
    10萬元。詎原告屆期未清償，伊乃依兩造間消費借貸之法律
    關係，訴請被告清償借款，經本院97年度訴字第1101號判決
    原告應給付伊70萬元及自97年3 月1 日起至清償日止，按週
    年利率20% 計算之利息；另應於97年9 月28日，給付伊10萬
    元及自97年9 月29日起至清償日止，按週年利率5%計算之利
    息確定。伊以前開確定判決為執行名義，聲請拍賣系爭建物
    ，自屬合法有據等語。並聲明：原告之訴駁回。
三、按執行名義成立後，如有消滅或妨礙債權人請求之事由發生
    ，債務人得於強制執行程序終結前，向執行法院對債權人提
    起異議之訴，強制執行法第14條第1 項前段定有明文。是於
    債務人主張執行名義所示之請求權，有消滅或妨礙債權人請
    求之事由，方得因此提起債務人異議之訴，請求判決不許強
    制執行，以排除執行名義之效力。經查，原告以被告對其僅
    有普通債權80萬元，系爭建物拍賣價額尚不足清償系爭抵押
    權所擔保之債權為由，請求撤銷系爭執行程序，可知原告並
    無消滅或妨礙被告請求之事由。至系爭執行程序所得之價額
    是否足以清償原告對被告之債務，核屬系爭執行程序有無執
    行實益之問題，應由執行法院依強制執行法第80條之1 處理
    。從而，原告依強制執行法第14條第1 項之規定，訴請撤銷
    系爭執行程序，為無理由，應予駁回。
四、本件訴訟費用額確定為8,700 元（即原告預繳之第一審裁判
    費8,700 元），並應由原告負擔。
五、本件判決基礎已臻明確，兩造其餘之攻擊防禦方法及訴訟資
    料經本院斟酌後，核與判決不生影響，無一一論述之必要，
    併予敘明。
據上論結，原告之訴為無理由，依民事訴訟法第78條、第87條第
1項，判決如主文。
中    華    民    國    99    年    3     月    25    日
                  民事第三庭  審判長法  官  方彬彬
                                    法  官  蕭錫証
                                    法  官  林尚諭
以上正本證明與原本無異。
如對本判決上訴，應於判決送達後20日內向本院提出上訴狀。
中    華    民    國    99    年    3     月    25    日
                                    書記官  吳華瑋

司法院資訊處製作；財團法人民間司法改革基金會備份。
